臺灣桃園地方法院民事裁定
                 110年度監宣字第162號
聲  請  人  黃秋煌  
相  對  人  陳美蓮  

上列當事人間聲請監護宣告事件，本院裁定如下：
    主　  文
宣告陳美蓮（女、民國00年0月00日出生）為受輔助宣告人。
選定黃秋煌（男、民國00年0月0日出生）為受輔助宣告人陳美蓮
之輔助人。
聲請程序費用由受輔助宣告人陳美蓮負擔。
    理    由
一、聲請意旨略以：聲請人係相對人之配偶，相對人因躁鬱症，
    致不能為意思表示或受意思表示，或不能辨識其意思表示之
    效果，爰依法聲請准予對相對人為監護宣告，並選定聲請人
    為監護人，及指定黃鈺堯為會同開具財產清冊之人，倘認相
    對人之狀態未達監護宣告之程度，則依民法第14條第3 項及
    家事事件法第174 條裁定為輔助之宣告等語，且提出身心障
    礙證明、戶籍謄本、親屬系統表、同意書等為證。
二、對於因精神障礙或其他心智缺陷，致其為意思表示或受意思
    表示，或辨識其意思表示效果之能力，顯有不足者，法院得
    因本人、配偶、四親等內之親屬、最近一年有同居事實之其
    他親屬、檢察官、主管機關或社會福利機構之聲請，為輔助
    之宣告；法院對於監護宣告之聲請，認為未達應受監護宣告
    之程度，而有輔助宣告之原因者，得依聲請或依職權以裁定
    為輔助之宣告，民法第15條之1 第1 項、家事事件法第174
    條第1 項分別定有明文。又法院應於鑑定人前，就應受監護
    宣告之人之精神或心智狀況，訊問鑑定人及應受監護宣告之
    人，始得為監護之宣告。但有事實足認無訊問之必要者，不
    在此限；鑑定應有精神科專科醫師或具精神科經驗之醫師參
    與並出具書面報告，為家事事件法第167 條第1 項、第2 項
    所明定，此規定依同法第178 條第2 項之規定，於聲請輔助
    宣告事件準用之。又受輔助宣告之人，應置輔助人；法院為
    輔助之宣告時，應依職權就配偶、四親等內之親屬、最近一
    年有同居事實之其他親屬、主管機關、社會福利機構或其他
    適當之人選定一人或數人為輔助人，復為民法第1113條之1
    第1 項及依同條第2 項準用之同法第1111條第1 項所分別明
    定。
三、經查，聲請人為相對人之配偶，有聲請人提出之戶籍謄本在
    卷可稽，依前揭規定，得為本件之聲請。又本院對相對人進
    行鑑定程序，在鑑定人即陳炯旭診所醫師陳炯旭面前訊問相
    對人，問其姓名、年籍及同住家人等，相對人回答其姓名陳
    美蓮、60歲、與先生及兒子同住等；詢其以1000元購買235
    元物品應找金額若干，其回答765元；以500元購買123元物
    品應找金額若干，其回答387元。相對人稱其闖了太多次禍
    ，作了很多投資然後失利，像電動車、直銷，但沒有損失錢
    （聲請人補述是因為被聲請人擋下來）等語（見本院110年8
    月24日訊問筆錄），嗣經陳炯旭醫師綜合相對人之個人史及
    相關史、生活狀況及現在身心狀態、理學檢查、精神狀態檢
    查及日常生活狀況等項，認：相對人理學檢查無明顯異常。
    意識清楚。外觀整齊清潔。注意力可。態度可配合。情緒穩
    定。無明顯異常行為。言語可切題回答。思考內容，否認誇
    大妄想。否認幻覺之存在。趨力在服用藥物下可。有部份病
    識感：對於治療覺得無奈，醫師都有說明，自己只能配合接
    受；雖然表示先前花了那麼多錢沒有意義，先生表示在當時
    都阻止不了。一般判斷力可。對人、地點的定向感可，對時
    間的定向感略差，要看手機才知道現在日期，但年份說錯。
    立即記憶力可，可以完成3物體記憶力測驗。短期記憶力、
    長期記憶力可。抽象思考能力可，可以說出成語的意思。計
    算能力較差，序列100減7無法全部完成，僅能完成部份。可
    以自行進食，大小便可控制，清潔、洗澡、更衣等生活自理
    ，可以自行完成。有生活自理之能力。可以辨識紙鈔面額，
    但計算能力略差，且過去病情在輕躁期、躁期，屢次出現花
    費無度之症狀。目前雖有部份經濟活動之能力，但若惡化，
    恐有嚴重影響。可以切題回答，應對尚可，目前有社會性活
    動之能力。過去紀錄顯示，病情在輕躁期、躁期，與人互動
    恐較無界線，而於重鬱期，則幾乎不與外界互動，皆嚴重影
    響其社會性活動力。目前有交通事務之能力。有部份病識感
    ，雖表示自己僅能被動配合治療，但由過去紀錄顯示，相對
    人屢屢自行停藥、減藥，而有病情之惡化。故僅有部份健康
    照顧之能力。相對人為雙相情緒障礙症之個案。有生活自理
    之能力，有部份經濟活動能力，有社會性活動能力，有交通
    事務能力，有部份健康照顧能力，顯示其因精神障礙或其他
    心智缺陷，致其為意思表示或受意思表示，或辨識其意思表
    示效果之能力達顯有不足之程度。相對人罹病已十數年，即
    使持續治療，病程仍起伏不定，未來應無明顯改善之可能等
    語。有陳炯旭診所111年3月21日函附之精神鑑定報告書在卷
    可稽。上開鑑定報告雖另謂依相對人有多次嚴重病情惡化史
    ，在其病情嚴重時，相對人因精神障礙或其他心智缺陷，致
    不能為意思表示或受意思表示，或不能辨識其意思表示效果
    等語，惟相對人於本案接受鑑定時，鑑定結果為意思表示或
    受意思表示，或辨識其意思表示效果之能力達顯有不足之程
    度，並未達不能之程度。故綜合上開事證，認相對人僅達應
    受輔助宣告之程度，未達應受監護宣告之程度。爰依前揭規
    定，宣告相對人為受輔助宣告之人。本院審酌聲請人為相對
    人之配偶，表明願意擔任相對人之監護人（輔助人），且為
    相對人子女3人同意，並有同意書在卷可稽，認由聲請人擔
    任相對人之輔助人，應無不當，爰依前揭規定，選定聲請人
    黃秋煌為相對人之輔助人。
四、法院為輔助宣告時，受輔助宣告之人對其財產仍具處分權能
    ，輔助人僅於民法第15條之2 第1 項等事件對於輔助宣告之
    人之行為具有同意與否之權限，從而本件輔助人無須開具財
    產清冊陳報法院，附此敘明。
五、依家事事件法第177 條第2 項、第164 條第2 項，裁定如主
    文。
中　　華　　民　　國　　111 　年　　3 　　月　　31　　日
                  家事法庭  法  官  張淑芬         
上列正本證明與原本無異。
如對本裁定抗告須於裁定送達後10日內向本院提出抗告狀，並繳
納抗告裁判費新台幣1,000 元。
中　　華　　民　　國　　111 　年　　3 　　月　　31　　日
                            書記官  邱信璋   

民法第 15-2 條
受輔助宣告之人為下列行為時，應經輔助人同意。但純獲法律上
利益，或依其年齡及身分、日常生活所必需者，不在此限：
一、為獨資、合夥營業或為法人之負責人。
二、為消費借貸、消費寄託、保證、贈與或信託。
三、為訴訟行為。
四、為和解、調解、調處或簽訂仲裁契約。
五、為不動產、船舶、航空器、汽車或其他重要財產之處分、設
     定負擔、買賣、租賃或借貸。
六、為遺產分割、遺贈、拋棄繼承權或其他相關權利。
七、法院依前條聲請權人或輔助人之聲請，所指定之其他行為。